【裁判字號】    90,上更(二),40
【裁判日期】    900925
【裁判案由】    毒品危害防制條例
【裁判全文】
臺灣高等法院刑事判決                            九十年度上更(二)字第四號
    上  訴  人  甲○○
    即  被  告
    選任辯護人  劉志忠
右上訴人因毒品危害防制條例案件，不服臺灣板橋地方法院八十八年度訴字第八三四
號，中華民國八十八年十一月二十二日第一審判決（起訴案號：臺灣板橋地方法院檢
察署八十八年度偵字第一五八四、一七八八、四二一一號、八十八年度偵緝字第三六
六號），提起上訴，判決後，經最高法院第二次發回更審，本院判決如左：
    主  文
原判決關於販賣第一級毒品部分撤銷。
甲○○無罪。
    理  由
一、公訴意旨略以甲○○於八十七年十一月初起至同年十二月間止，在台北縣新莊市
    ○○路與復興路路口之便利商店，販賣毒品海洛因予乙○○，每小包新台幣（下
    同）二千元，共販賣三、四次等，因認被告涉有毒品危害防制條例第五條第一項
    （應係同條例第四條第一項之誤）之罪嫌。公訴人認被告涉有上開之罪嫌，無非
    以證人乙○○之證述為其論據。
二、按犯罪事實應依證據認定之，無證據不得推定其犯罪事實，又不能證明被告犯罪
      者，應諭知無罪之判決，刑事訴訟法第一百五十四條、第三百零一條第一項分
    別定有明文。次按事實之認定，應憑證據，如未能發現相當證據，或證據不足以
    證明，自不能以推測或擬制之方法，為裁判基礎，最高法院四十年台上字第八六
    號判例參照。又認定犯罪事實，所憑之證據，雖不以直接證據為限，間接證據亦
    包括在內，然無論直接或間接證據，其為訴訟上之證明，須於通常一般之人均不
    致於有所懷疑，而得確信其為真實之程度者，始得據之為有罪之認定，倘其證明
    尚未達到此一程度，雖有合理性懷疑之存在時，尚無從為有罪之認定，此亦有最
    高法院七十六年台上字第四九八六號判例可資參照，且認定不利於被告之事實，
    須依積極證據，苟積極證據不足為不利於被告事實之認定時，即應為有利於被告
    之認定，更不必有何有利之證據，最高法院三十年上字第八一六號判例亦著有明
    文可資參照，本件訊據被告甲○○否認有何前述公訴人所指之犯行，查被告始終
    否認於八十七年十一月初至十二間有連續販賣海洛因予乙○○之犯行，且證人乙
    ○○於警訊中供稱：「我是向一名綽號阿宏男子購買（海洛因），時間是於八十
    七年十一月初至十二月初，打阿宏的電話0000000000、000000
    0000號，聯絡後，阿宏會叫我至新莊市○○路與復興路交叉口的便利商店後
    ，再打他的行動電話後，約十至二十分鐘左右，他就會開車至該處，將海洛因賣
    給我，我向他買了三至四次，每次都是一小包二千元」（偵查卷第九頁反面、第
    十頁）；於八十八年十一月二日原審審理時，經訊問乙○○：「警訊時供稱海洛
    因向綽號阿宏所買﹖」答稱：「是的，是本案被告甲○○，打他行動電話買的，
    有時打他呼叫器，就是警局所供那二個號碼，向他買過二次，最後一次是警察叫
    我約他出來的，在八十八年一月七日晚上八時半左右，第一次是在八十八年一月
    初向他買的，約在新莊市○○路、復興路交叉口便利商店時，再打給他出來交給
    我，地點是之前電話中約的。」、「第一次一千元，第二次警察要我向他買二千
    元，第二次約在我家，他一到警察就捉住他。」再訊之：「警局時，供稱向他買
    過三、四次﹖」答稱：「沒那麼多，只買過一次，另一次是警察要我約的。」（
    原審卷第七十八頁）；於八十九年八月二十一日本院調查時，訊問乙○○：「以
    前說向甲○○買過三、四次海洛因﹖」答稱：「是警察叫我依照筆錄記載講的，
    我怕他們移送我，不得不這樣說。」、「因為之前都是那樣講，這次覺得害他被
    判刑，應該講實話。」（本院上更一卷第五十八頁、第五十九頁），前後供述顯
    有齟齬，已難採納，再證人乙○○上開所述之0000000000號行動電話
    ，經遠傳電信股份有限公司函覆稱：八十七年八月十二日至同年十月二十九日為
    林奎文租用，自八十七年十一月六日至八十八年六月二十五日為游淑華所租用（
    見本院上訴卷第四六至五五頁）。經傳訊證人即與本件犯罪時間關連之租用人游
    淑華證稱：不知上開電話為何人使用（見本院八十九年八月二十一日訊問筆錄）
    ，再經核對前揭函覆使用人資料，所留電話為○二─00000000號，帳單
    地址為臺北縣三重市○○街一三九巷十號。復經臺北縣三重市第二戶政事務所八
    十九年八月三十日以（八九）北縣重二戶字第○八七一五號函本院檢附之該址戶
    籍謄本記載，設籍人為王連斌家人全戶；而上述○二─00000000號電話
    ，則經中華電信股份有限公司臺灣北區電信分公司三重營運處以八十九年九月十
    五日八九─重服二八─九（一○五）號函稱使用客戶為許燕珠，均非被告，被告
    在警訊中關於使用此行動電話之自白及證人乙○○指證使用該行動電話與被告聯
    絡購買海洛因之供述均有瑕疵，且與事實不符，自無可採，此外，又無其他有關
    乙○○具體購買毒品海洛因之補強證據可資證明乙○○不利於被告之供述（八十
    七年十一月初至十二間有向被告購買海洛因三、四次之情事）確與事實相符，雖
    原審傳訊證人即承辦警員丙○○、卜哲文到庭有所陳述，惟該二證人之陳述祗係
    聽聞於乙○○，亦難為被告於八十七年十一月初至十二間有連續販賣海洛因予乙
    ○○之犯行之補強證據，再被告於八十八年一月七日晚上持一小包海洛因，至乙
    ○○住處販賣未遂之事實，此部分未經起起訴，而該日所查扣之海洛因一小包，
    僅足以證明被告於八十八年一月七日晚上有持該小包海洛因，至乙○○住處販賣
    未遂之事實，尚不足以證明上訴人於前此，有連續三、四次販賣海洛因予乙○○
    之情事，是證人乙○○之陳述，尚無足以令人確信其陳述為真實之補強證據，上
    開諸點亦為最高法院此次（八十九年度台上字第七八九九號）發回之要旨，則揆
    諸前揭法律之規定及最高法院之判例要旨，尚難僅據證人乙○○前後有瑕疵之陳
    述，且無足以令人確信其陳述為真實之補強證據，即遽為被告論罪之依據，此外
    ，復查無其他積極證據足以證明被告確有公訴人所指之犯行，其犯罪自屬不能證
    明，此部分自應為無罪之判決。另關於八十八年一月七日晚上十時二十分許，乙
    ○○配合警方人員以甲○○使用之0000000000號呼叫器與甲○○聯絡
    購買二千元第一級毒品海洛因，甲○○遂將其以一萬五千元購買自綽號「長腳」
    ，經其施用剩餘（施用部分另經判處罪刑確定）取出其中部分加以分裝之第一級
    毒品海洛因一小包（密封袋包，淨重○點○二公克小包、袋重○點○五公克），
    攜至台北縣板橋市○○路○段一三四號三樓乙○○住處準備交易時，為警當場查
    獲，而未得逞等部分，並未經起訴，與前開應為無罪諭知之部分，自無連續犯之
    裁判上一罪之關係，法院不得併為審理，應由檢察官另行處理。
三、被告於本院陳述有被警察打，警訊不實在等，查被告表示並無驗傷，且無其他證
    據可資證明，且證人即承辦之警員丙○○、丁○○到庭證述無刑求之情事，被告
    所述又無其他之具體事證可資證明，其所述之被警察打，警訊不實在等自無可採
  。惟此並不影響本院就前揭被告未販賣毒品之認定，併此明。
四、本件有關檢察官起訴被告販賣毒品海洛因予乙○○部分並無積極證據足以證明被
    告確有公訴人所指之此部分犯行，自應為此部分無罪之諭知，原審未詳為勾稽，
    依證人乙○○前後有瑕疵之陳述，且其陳述有與事實不符之情事，又無足以令人
    確信其陳述為真實之補強證據，即遽依證人乙○○之陳述為被告此部分之論罪科
    刑判決之依據，尚有未合，被告上訴否認此部分之犯行，指摘原判決不當，為有
    理由，自應由本院將原判決此部分撤銷，而為被告此部分無罪之諭知。
據上論斷，應依刑事訴訟法第三百六十九條第一項前段、第三百六十四條、第三百零
一條第一項判決如主文。
本案經檢察官吳慎志到庭執行職務。
中      華      民      國      九十    年      九      月   二十五     日
                                  臺灣高等法院刑事第十七庭
                                      審判長法  官  陳  正  雄
                                            法  官  許  錦  印
                                            法  官  許  宗  和
右正本證明與原本無異。
檢察官如不服本判決應於收受送達後十日內向本院提出上訴書狀，其未敘述上訴之理
由者並得於提起上訴後十日內向本院補提理由書（均須按他造當事人之人數附繕本）
。
                                            書記官  廖  艷  莉
中      華      民      國    九十    年     十     月       二       日


司法院資訊處製作；財團法人民間司法改革基金會備份。
